最高法院刑事判決　　　　　　　　　　　　　　　九十三年度台上字第二四二五號
　　上　訴　人　乙○○原名樊.
　　　　　　　　丙○○
　　　　　　　　甲○○
右上訴人等因常業竊盜案件，不服台灣高等法院高雄分院中華民國九十二年一月二十
日第二審判決（九十一年度上訴字第一二九一號，起訴案號：台灣高雄地方法院檢察
署九十年度偵字第一一二五三、一一二五四號），提起上訴，本院判決如左：
　　主　文
原判決關於樊啟明（改名為乙○○）、丙○○、甲○○部分撤銷，發回台灣高等法院
高雄分院。
　　理　由
本件原判決認定：(一)、上訴人樊啟明（改名為乙○○）曾於民國八十五年間因妨害自
由案，經台灣高雄地方法院判處有期徒刑一年二月確定，於八十六年七月十七日縮短
刑期執行完畢，猶不知悔改，竟於九十年二月間，與綽號「眼鏡」之蔡順旺（另案審
理）、綽號「小仔」之溫俊龍（另案審理），共同基於意圖為自己不法所有之常業竊
盜之犯意聯絡及恐嚇取財之概括犯意聯絡，推由溫俊龍負責下手竊車，由蔡順旺與樊
啟明負責對車主恐嚇取財，並約定竊車恐嚇所得之金額不論多寡，溫俊龍均可自竊得
之每部車分得新台幣（下同）二萬五千元，餘款則由蔡順旺、樊啟明均分；溫俊龍復
邀同陳富祥、陳茂元、高吉成等人（以上等人原審法院另案審理），共同基於常業竊
盜之犯意聯絡，由陳富祥、陳茂元、高吉成各自或共同駕駛自用小客車，於台南、高
雄、屏東等縣市尋找各類車型之自用小客車，伺機行竊，於原判決附表一所示之時、
地，共同攜帶客觀上足認對人之身體造成傷害，可供兇器之扳手等工具，撬開車主林
景祥等五十人所有小客車之車門鎖，進入車內啟動電源將車駛離予以竊取，得手後將
車行駛至偏僻處所停放，再由溫俊龍將原判決附表一所示車輛之車號、廠牌、車主之
聯絡電話、棄置地點等資料通知蔡順旺後，由蔡順旺將其事先自不詳姓名者所購得如
原判決附表一所示之匯款帳號資料（此係不知情之黃建華、蔡素卿、鄭正明、葉鳴、
黃燕鈴等人之銀行帳戶，遭人冒用申辦帳戶）及前述車主資料轉知樊啟明，推由樊啟
明以手機與車主聯絡，並於電話中對車主恐嚇恫稱「車子在我手上，若不依指示匯款
，則不告知車輛所在或將車子解體變賣」云云，致使部分車主聞之為恐其車果遭解體
或變賣，因而心生畏懼，依樊啟明指示將錢匯入銀行帳戶內（部分有匯款之車主所匯
金額、帳戶號碼及部分未匯款車主等情，詳如原判決附表一所示）。又蔡順旺邀同陳
華有，陳華有再夥同林國龍（此二人另案審理）共同基於前開恐嚇取財之概括犯意聯
絡，蔡順旺以每次提款二千元之代價，囑陳華有出面持前述帳戶提款卡，前往各處之
自動提款機，將部分車主所匯入款項提領後交由樊啟明或蔡順旺，再由蔡順旺或樊啟
明將二萬五千元贓款分交溫俊龍，餘款則由蔡順旺、樊啟明朋分，渠等均賴此竊盜所
得維生。嗣於九十年四月二十一日十四時三十分許，陳華有夥同林國龍前往台南縣歸
仁鄉大潭村大潭農會旁取款時，當場為警查獲。(二)、樊啟明、蔡順旺與溫俊龍等人於
陳華有、林國龍遭警查獲後，仍不知醒悟，竟邀同籃琮評、丙○○、甲○○等人，續
承前開常業竊盜之犯意及以概括犯意恐嚇取財聯絡，仍由溫俊龍、陳富祥、陳茂元、
高吉成等人以前開竊車方法，續於原判決附表二所示之時地，竊取附表二所示車主吳
金師等五十二人之車輛後，再由丙○○以每日二千元之代價受僱於樊啟明，出面前往
溫俊龍位於高雄縣大寮鄉○○路四二之二八號租屋處，將所竊車輛之車號、廠牌、車
主電話、棄置地點等資料以電話通知樊啟明，再由樊啟明以手機聯絡各車主，並於電
話中對車主恐嚇恫稱「車子在我手上，若不依指示匯款，則不告知車輛所在或將車子
解體變賣」等語；另於同年五月十八日起由甲○○以每日二千至三千元之代價受僱於
樊啟明，負責開車載樊啟明前往雲林等地，由樊啟明與各車主聯絡，以上開手法恐嚇
各車主匯款，致使部分車主聞之為恐其車遭解體或變賣，致心生畏懼依樊啟明指示將
錢匯入銀行帳戶內（蔡素卿、張瑋玲、鄭普文等人遭冒用名義申辦之帳戶；部分有匯
款之車主所匯金額、帳戶號碼及部分未匯款車主等情，均如原判決附表二所示），並
由樊啟明以每次提款二千元之代價，囑籃琮評出面持前述帳戶提款卡，前往各處之自
動提款機，將部分車主所匯入款項提領後交由樊啟明或蔡順旺，再由蔡順旺或樊啟明
將二萬五千元贓款分交溫俊龍，餘款則由蔡順旺、樊啟明朋分，渠等均賴此竊盜所得
維生。(三)、蔡順旺與溫俊龍嗣後因朋分贓款而起爭執，自九十年五月下旬起，陳富祥
、陳茂元、高吉成等人以上開竊車方法於原判決附表三所示之時地，竊取車主郭秀雄
等十九人之車輛後，再由溫俊龍駕車載丙○○與籃琮評四處游走，沿途再由溫俊龍以
每部車二千元之代價僱用丙○○，推由丙○○以手機與各車主聯絡，於電話中對各車
主恐嚇恫稱「車子在我手上，若不依指示匯款，則不告知車輛所在或將車子解體變賣
﹂等語，致使部分車主聞之為恐其車遭解體或變賣，致心生畏懼依樊啟明指示將錢匯
入銀行帳戶內（即鍾主亮、謝秀枝、許耀丹、張瑋玲等人遭冒用名義申辦之帳戶；部
分有匯款之車主所匯金額、帳戶號碼及部分未匯款車主等情，如原判決附表三所示）
，並由溫俊龍以每次提款二千元之代價，囑籃琮評出面持前述帳戶提款卡，前往各處
之自動提款機，將部分車主所匯入款項提領後交由溫俊龍，渠等均賴此竊盜所得維生
。(四)、嗣於九十年六月九日七時十分、十一時四十分、十四時三十分、十九時許，先
後於高雄縣鳳山市○○路三０一號十三樓、高雄市○鎮區○○路十號六樓、高雄縣鳳
山市○○路陸軍官校前、高雄市○○○路「新中城遊藝場」，為警循線查獲樊啟明、
甲○○、籃琮評與丙○○，並扣得如原判決附表四所示渠等所有用以恐嚇取財所用及
預備恐嚇取財所用等物等情，因而撤銷第一審關於上訴人等部分之科刑判決，改判論
處上訴人等常業竊盜（樊啟明累犯）罪刑，固非無見。
惟查：(一)、有罪之判決書，應於理由內記載認定犯罪事實所憑之證據及其認定之理由
，刑事訴訟法第三百十條第一款定有明文。僅於事實欄記載犯罪事實，未於理由欄記
載所憑之證據及其認定之理由，即有同法第三百七十九條第十四款判決理由不備之違
法。樊啟明於原審辯稱伊沒有偷車，僅恐嚇二、三十餘輛車主，且於九十年五月中旬
以後，因溫俊龍與丙○○、籃琮評另行共同犯案，伊即未再參與犯案等語。丙○○於
原審辯稱伊僅在溫俊龍租處將車籍等資料通知樊啟明，伊雖有打電話聯絡車主，但不
知是要恐嚇車主匯款，亦無參與竊車云云。甲○○於原審辯稱伊僅受僱於樊啟明開車
當司機，負責載樊啟明至雲林等處，不知樊啟明恐嚇車主之事，嗣後知道即未再幫樊
啟明開車，伊更無參與恐嚇車主或竊車犯行云云。依原判決上述事實記載，丙○○、
甲○○並無參與竊取汽車犯行，僅於溫俊龍、陳富祥、陳茂元、高吉成等人竊得汽車
後，分別受僱於樊啟明，參與恐嚇失竊汽車之車主要其匯款而已。原判決雖以共同正
犯，包括同謀正犯及實施正犯，均應在共同之犯罪計畫內，亦即在犯意聯絡範圍內，
由其中一部分人實施犯罪之行為，或各自分擔犯罪行為之一部分，而有相互利用他人
之行為，遂行其犯罪之目的，始克相當。且共同正犯之意思聯絡，原不以數人間直接
發生者為限，即有間接之聯絡者，亦包括在內。說明上訴人等雖未參與全部犯罪行為
，但基於犯意之聯絡，縱僅參與其中一部分之行為，故仍應成立常業竊盜罪之共同正
犯，資為認定上訴人等均成立常業竊盜罪之理由（見原判決第十五頁）。然丙○○、
甲○○既僅嗣後分別受僱於樊啟明，之前並無參與竊車犯行，亦非在渠等犯罪計畫內
，憑何認定渠二人亦有常業竊盜之犯意聯絡？原判決並未說明，自有判決理由不備之
違法。又樊啟明，是否於九十年五月中旬以後，僅參與對失竊車主施恐嚇匯款，未再
參與竊車犯行，原判決亦欠說明論述，同有未當。(二)、原判決事實記載樊啟明、蔡順
旺與溫俊龍等人於陳華有、林國龍遭警查獲後，仍不知醒悟，竟邀同籃琮評、丙○○
、甲○○等人，續承前開常業竊盜之犯意及以概括犯意恐嚇取財聯絡，仍由溫俊龍、
陳富祥、陳茂元、高吉成等人以前開竊車方法，續於原判決附表二所示之時地，竊取
該附表所示車主吳金師等五十二人之車輛等語（見原判決第四頁第四行至第七行）。
究竟「樊啟明、蔡順旺與溫俊龍等人」，係指「樊啟明、蔡順旺、溫俊龍」三人，抑
或除「樊啟明、蔡順旺、溫俊龍」三人外，尚有某些人，語義不明，其共犯人數有欠
明確，亦有欠洽。又原判決上述事實所載「仍由溫俊龍、陳富祥、陳茂元、高吉成等
人以前開竊車方法」等語，與原判決附表二所列行竊者僅陳富祥、陳茂元二人不符；
另原判決記載「蔡順旺與溫俊龍嗣後因朋分贓款而起爭執，自九十年五月下旬起，陳
富祥、陳茂元、高吉成等人以上開竊車方法於原判決附表三所示之時地，竊取原判決
附表三所示車主郭秀雄等十九人之車輛」等語（見原判決第五頁第二行至第四行）；
但原判決附表三所列行竊者亦僅陳富祥、陳茂元二人，並不包含高吉成，是原判決所
載夥同樊啟明參與行竊之共犯，前後記載均有不符，自有判決理由矛盾之違法。(三)、
上訴人等並無打電話給汽車失竊之車主李信宗恐嚇匯款，而依原判決附表一記載，上
訴人等亦無向該附表編號03之被害人李信宗打電話恐嚇匯款，則此部分應無成立恐嚇
犯行，乃原判決竟一併認定有對之施恐嚇取財犯行，亦有判決理由矛盾之違法。(四)、
原判決附表一所列被害人為五十人，附表二所列被害人為五十一人，合計應為一０一
人，原判決記載上訴人等向被害人林景祥等一０二人恐嚇取財（見原判決第十一頁）
，亦有誤載。上訴人等上訴意旨分別指摘原判決不當，均為有理由，應認原判決關於
上訴人等部分有撤銷發回更審之原因。又原判決不另為無罪之諭知部分，基於審判不
可分原則，亦一併發回。
據上論結，應依刑事訴訟法第三百九十七條、第四百零一條，判決如主文。
中　　　華　　　民　　　國　　九十三　　年　　　五　　　月　　 十三 　　日
　　　                        最高法院刑事第十二庭
                                  審判長法官  陳　正　庸
                                        法官  賴　忠　星
                                        法官  張　清　埤
                                        法官  林　開　任
                                        法官  呂　永　福
      右正本證明與原本無異
                                              書  記  官
中　　　華　　　民　　　國　　九十三　　年　　　五　　　月　　 二十 　　日
                                                                        Ｂ
